臺灣新竹地方法院刑事判決　　　　　　 100年度簡上字第83號
公　訴　人　臺灣新竹地方法院檢察署檢察官
上　訴　人
即　被　告　陳春蘭
　　　　　　曾麗花
　　　　　　李麗貞
　　　　　　邱媄絹
上列上訴人即被告因賭博案件，不服本院竹北簡易庭100 年度竹
北簡字第154 號中華民國100 年5 月18日第一審刑事簡易判決（
聲請案號：100 年度偵字第1526號），提起上訴，本院管轄之第
二審合議庭判決如下︰
    主  文
原判決撤銷。
陳春蘭共同犯圖利聚眾賭博罪，處有期徒刑伍月，如易科罰金，
以新臺幣壹仟元折算壹日。扣案如附表一所示之物，均沒收之。
曾麗花共同犯圖利聚眾賭博罪，處有期徒刑貳月，如易科罰金，
以新臺幣壹仟元折算壹日。扣案如附表一所示之物，均沒收之。
李麗貞共同犯圖利聚眾賭博罪，處有期徒刑貳月，如易科罰金，
以新臺幣壹仟元折算壹日。緩刑貳年，並應於判決確定後陸個月
內，向公庫支付新臺幣肆萬元。扣案如附表一所示之物，均沒收
之。
邱媄絹共同犯圖利聚眾賭博罪，處有期徒刑貳月，如易科罰金，
以新臺幣壹仟元折算壹日。緩刑貳年，並應於判決確定後陸個月
內，向公庫支付新臺幣肆萬元。扣案如附表一所示之物，均沒收
之。
    事  實
一、陳春蘭基於意圖營利供給賭博場所及意圖營利聚眾賭博之單
    一集合犯意，自民國100 年1 月21日起，向不知情之朱福相
    承租新竹縣新豐鄉○○路222 號「亞力山大超商」之2 樓，
    作為賭博之場所，且以每日新臺幣（下同）1,000 元至3,00
    0 元不等之代價，僱用與之有犯意聯絡之曾麗花、李麗貞、
    邱媄絹等人，從事代賭客購物、整理環境、門禁管制等工作
    ，每日營業時間約自晚上11時起至翌日凌晨5 、6 時止，提
    供麻將筒子、骰子，作為賭具，以上開場所提供不特定之人
    士以「推筒子」方式賭博財物，「推筒子」賭法為押錢與莊
    家對賭，一次拿兩顆麻將比大小，點數比莊家大，莊家需賠
    等倍之賭金，點數比莊家小，則賭金歸莊家所有，以此方式
    多次聚集不特定多數人賭博財物，而從中牟取每小時200 元
    佣金之利潤。嗣於100 年1 月31日晚上10時50分許，為警在
    上址查獲，並扣得如附表一、二所示之物，始查悉上情。
二、案經新竹縣政府警察局報告臺灣新竹地方法院檢察署檢察官
    偵查後，聲請簡易判決處刑。
    理  由
一、按刑事訴訟法第159 條第1 項雖規定，被告以外之人於審判
    外之言詞或書面陳述，除法律有規定外，不得作為證據。惟
    同法第159 條之5 第1 項、第2 項已規定，經當事人於審判
    程序同意作為證據，法院審酌該言詞陳述或書面陳述作成時
    之情況，認為適當者，亦得為證據。又當事人、代理人或辯
    護人於法院調查證據時，知有第159 條第1 項不得為證據之
    情形，而未於言詞辯論終結前聲明異議者，視為有前項之同
    意（指同條第1 項之同意作為證據），此乃第159 條第1 項
    所容許，得作為證據之例外規定之一。查本案所據以認定被
    告陳春蘭、曾麗花、李麗貞、邱媄絹犯罪事實之供述證據及
    非供述證據，被告4 人於言詞辯論終結前，均未就上開證據
    主張有刑事訴訟法第159 條第1 項不得為證據之情形，本院
    復審酌各該證據作成時並無違法及證明力明顯過低之瑕疵等
    情況，認為適當，是被告4 人未爭執之供述證據及非供述證
    據，均有證據能力。
二、訊據被告陳春蘭、曾麗花、李麗貞、邱媄絹於警詢、偵查及
    本院準備程序、審理中均就上揭犯罪事實坦承不諱，核與證
    人古文山、蔡展誠、李華恭、林瑋杰、黃信國、鄭文德、彭
    玉英、何寬書、張家銘、田耀祖、許清二、廖靖杰於警詢有
    關被告陳春蘭經營賭場並抽成等情節之證述相符（見臺灣新
    竹地方法院檢察署100 年度偵字第1526號偵查卷【以下簡稱
    偵查卷】第42至54頁、第61至77頁、第82至88頁、第94至97
    頁），另有新竹縣政府警察局扣押物品目錄表1 紙（見偵查
    卷第17頁）、新竹縣政府警察局扣押物品清單2 紙（見偵查
    卷第123 頁，本院100 年度簡上字第83號卷【以下簡稱本院
    卷】第36頁）、新竹縣政府警察局100 年7 月13日竹縣警刑
    字第1000014156號函暨所附現場搜索照片12張（見本院卷第
    38頁、第40至44頁）及扣案如附表一所示之物在卷可稽，堪
    信被告4 人具任意性之自白與事實相符，應堪採信。
三、核被告陳春蘭、曾麗花、李麗貞、邱媄絹所為，係犯刑法第
    268 條前段之圖利供給賭博場所罪、同條後段之圖利聚眾賭
    博等罪。又立法者針對特定刑罰規範之構成要件，已預設該
    犯罪行為之本質係持續實行之複數行為，具備反覆、延續之
    行為特徵，而將之總括或擬制為一個構成要件之集合犯行為
    ，因其刑法評價上為構成要件之行為單數，認應僅成立一罪
    。則行為人基於概括之犯意，在密切接近之一定時、地持續
    實行之複次行為，倘依社會通念，於客觀上認為符合一個反
    覆、延續性之行為觀念者，於刑法評價上，即應僅成立一罪
    ，學理上所稱「集合犯」之職業性、營業性或收集性等具有
    重複特質之犯罪均屬之，例如經營、從事業務、收集、販賣
    、製造、散布等行為概念者是（最高法院95年臺上字第1079
    號判決要旨參照）。本件被告4 人自民國100 年1 月21日起
    至100 年1 月31日為警查獲止，經營上開賭博場所，聚集不
    特定多數人賭博，並藉此抽取佣金牟利，因係基於同一營利
    意圖，本質上乃具有反覆、延續性行為之特徵，於刑法評價
    上，應認係集合多數犯罪行為而成立之獨立犯罪型態之「集
    合犯」，為包括一罪，應僅成立一罪。被告4 人間，就上開
    意圖營利供給賭博場所罪及意圖營利聚眾賭博犯行，均有犯
    意聯絡及行為分擔，為刑法第28條之共同正犯。被告4 人所
    犯意圖營利供給賭博場所罪、意圖營利聚眾賭博罪等2 罪間
    ，係基於一意圖營利聚眾賭博之犯意，達成其同一犯罪所為
    之各個舉動，應屬法律概念之一行為，其一行為觸犯上開2
    罪名，為想像競合犯，應依刑法第55條規定，從一重之意圖
    營利聚眾賭博罪處斷。
四、原審以本案犯罪事證明確對被告4 人論罪科刑，固非無見。
    惟查：本案被告4 人於前開地點所為意圖營利聚眾賭博犯行
    ，其賭博方式僅有「推筒子」（詳見七、所述），原審誤認
    賭博之方式尚有「大老二」，復認扣案如附表二編號1 、2
    所示之物，亦均為被告4 人供本件犯罪所用之物，而依刑法
    第38條第1 項第2 款規定沒收，容有誤會。再，本案於100
    年1 月31日晚上10時50分許，為警在上址查獲，扣得如附表
    一、二所示之物，業如前述，而其中附表一編號3 所示之物
    ，屬本案被告供本件犯罪所用之物，應依規定為沒收之諭知
    （詳見六、所述），然原審漏未將前揭附表一編號3 所示之
    物為沒收之諭知，亦有違誤。綜上，被告4 人均以原審判決
    刑度過重為由，指摘原判決不當，固無理由，然原審判決既
    有上開可議之處，仍屬無可維持，自應由本院將原判決撤銷
    。
五、爰審酌被告4 人不思以合法方式賺取所需，而經營賭場，供
    人賭博財物，從中獲取不法利益，助長社會僥倖心理，危害
    社會善良風俗，影響社會正常經濟活動，行為實有不該，暨
    被告陳春蘭為賭場負責人，聘僱被告曾麗花、李麗貞及邱媄
    絹營利之犯罪動機、被告曾麗花、李麗貞、邱媄絹參與犯罪
    之程度，該賭場營利抽取佣金之金額及規模，營利期間尚短
    及被告4 人犯後均能坦承犯行，態度尚可等一切情狀，各量
    處如主文第2 至5 項所示之刑，並均諭知易科罰金之折算標
    準，以示懲儆。另被告李麗貞、邱媄絹前未曾受有期徒刑以
    上刑之宣告，此有臺灣高等法院被告前案紀錄表2 份附卷可
    稽，被告李麗貞、邱媄絹一時失慮致罹刑典，參與犯罪時間
    尚屬短暫，亦僅為被告陳春蘭所雇用而從事代賭客購物、整
    理環境、門禁管制之人，犯後又已坦白犯罪，甚有悔意，本
    院綜核各情，認被告李麗貞、邱媄絹經此偵、審程序之教訓
    後，當知所警惕而無再犯之虞，是上開所宣告之刑，以暫不
    執行為適當，爰依刑法第74條第1 項第1 款之規定併予宣告
    緩刑2 年，以啟自新，並為求使渠等深刻反省，併依刑法第
    74條第2 項第4 款規定諭知被告李麗貞、邱媄絹應於判決確
    定後6 個月內，向公庫支付2 萬元，以為緩刑宣告附帶之條
    件，依刑法第74條第4 項規定，上開條件內容得為民事強制
    執行名義，且依刑法第75條之1 第1 項第4 款規定，違反上
    開之負擔情節重大，足認原宣告之緩刑難收其預期效果，而
    有執行刑罰之必要者，得撤銷緩刑之宣告。至於被告曾麗花
    參與本件犯罪之時間及程度固與被告李麗貞、邱媄絹相似，
    然其前於89年間已因違反動產擔保交易法案件，經本院以89
    年度竹簡字第47 1號判決拘役20日，如易科罰金以銀元參佰
    元折算壹日，緩刑2 年確定，又於96年間，因行求賄賂罪、
    公共危險罪，經本院以96年度訴字第331 號判決分別判處有
    期徒刑1 年，減為有期徒刑6 月，拘役20日，減為10日，緩
    刑2 年確定，此有臺灣高等法院被告前案紀錄表1 份在卷可
    參，被告曾麗花前已受2 次緩刑宣告，卻始終未能記取教訓
    ，仍涉本案賭博犯行，自不適於再予緩刑之宣告，附此敘明
    。
六、扣案如附表一編號1 至7 所示之物，為被告陳春蘭所有且供
    犯本案所用之物，業據被告陳春蘭供述明確，依共犯責任共
    同原則，依刑法第38條第1 項第2 款規定，併於被告陳春蘭
    、曾麗花、李麗貞、邱媄絹項下均宣告沒收。至於附表二所
    示之物，查無積極證據足資證明與本案經論罪科刑部分有關
    ，又非違禁物，爰不為沒收之諭知，附此敘明。
七、本件聲請簡易判決處刑意旨固認：被告4 人於前揭事實欄所
    載時、地，另以「大老二」方式賭博財物等語，惟此部份業
    據被告4 人於本院審理中堅詞否認之，核與證人古文山於警
    詢中稱：現場撲克牌是用來玩大老二，是因為要等候玩麻將
    筒子時在那邊消磨時間用的（見偵查卷第43頁）、證人張家
    銘於警詢中稱：撲克牌大老二的玩法，是每人發17張牌，最
    小為梅花3 ，最大為黑桃2 ，由梅花3 先出，之後可以1 張
    牌、對子或順子依序叫牌，誰先把牌脫手，誰就是贏家，是
    玩好玩的，沒有輸贏（見偵查卷第73頁）等語，及100 年1
    月31日晚間10時50分於上揭地址遭查獲並承認有賭博行為之
    證人蔡展誠、李華恭、林瑋杰、黃信國、鄭文德於警詢中均
    供稱：現場賭博方式為推筒子等語（見偵查卷第46頁、第49
    頁、第62頁、第65頁、第69頁）相符，公訴人始終未提出證
    據證明被告4 人於前揭事實欄所載時、地，另以「大老二」
    方式賭博財物，卷內亦查無其他積極證據證明前情，此部分
    應認係屬不能證明，惟此部分與前開有罪部分有事實上一罪
    關係，依審判不可分原則，爰不另為無罪之諭知，併此敘明
    。
據上論斷，應依刑事訴訟法第455 條之1 第1 項、第3 項、第36
9 條第1 項前段、第364 條、第299 條第1 項前段，刑法第28條
、第268 條、第55條、第41條第1 項前段、第38條第1 項第2 款
、第74條第1 項第1 款、第74條第1 項第4 款，刑法施行法第1
條之1 第1 項、第2 項前段，判決如主文。
本案經檢察官劉得為到庭執行職務。
中    華    民    國   100    年    8     月    4     日
                 刑事第四庭  審判長  法  官   黃美文

                                     法  官   邱玉汝
                                     法  官   張詠晶
以上正本證明與原本無異。
不得上訴。
中    華    民    國   100    年    8     月    4     日
                                     書記官   李念純
附表一
┌───┬──────┬────┐
│編號  │ 物品名稱   │數量    │
├───┼──────┼────┤
│  1   │麻將筒子    │1副     │
├───┼──────┼────┤
│  2   │骰子        │100顆   │
├───┼──────┼────┤
│  3   │賭桌        │1 張    │
│      │（於新竹縣新│        │
│      │豐鄉○○路22│        │
│      │2 號2 樓查扣│        │
│      │之橢圓形大桌│        │
│      │，如本院100 │        │
│      │年度簡上字第│        │
│      │83號卷第41頁│        │
│      │下方照片所示│        │
│      │）          │        │
├───┼──────┼────┤
│4     │點鈔機      │1臺     │
├───┼──────┼────┤
│5     │無線電      │2臺     │
├───┼──────┼────┤
│6     │電子計算機  │1臺     │
├───┼──────┼────┤
│7     │牌尺        │4支     │
│      │            │        │
└───┴──────┴────┘
附表二
┌───┬──────┬────┐
│編號  │ 物品名稱   │數量    │
├───┼──────┼────┤
│  1   │四色牌（50副│1盒     │
│      │裝）        │        │
├───┼──────┼────┤
│  2   │撲克牌（288 │1箱     │
│      │副）        │        │
├───┼──────┼────┤
│  3   │桌子        │2 張    │
│      │（於新竹縣新│        │
│      │豐鄉○○路22│        │
│      │2 號1 樓查扣│        │
│      │之圓形、方形│        │
│      │桌各1 張，如│        │
│      │本院100 年度│        │
│      │簡上字第83號│        │
│      │卷第40、41頁│        │
│      │上方照片所示│        │
│      │）          │        │
└───┴──────┴────┘